臺灣高雄地方法院刑事判決　　　　　　　94年度易字第1131號
公　訴　人　臺灣高雄地方法院檢察署檢察官
被　　　告　丙○○
上列被告因詐欺案件，經公訴人聲請簡易判決處刑（93年度偵字
第18964 號），本院認應適用通常程序，判決如下：
    主  文
丙○○幫助意圖為自己不法之所有，以詐術使人將本人之物交付
，處有期徒刑參月，如易科罰金，以參佰元折算壹日。
    事  實
一、丙○○在預見提供金融機構帳戶存簿、提款卡等物予陌生人
    士使用，有可能為詐欺集團所利用，以遂欺騙不知情之社會
    大眾，並使施行詐欺犯行之人藉以隱匿掩飾其身分之目的，
    於民國（下同）93年2 月3 日，見自由時報刊載收購金融機
    構帳戶廣告，竟基於幫助詐欺之犯意，於當日中午12時許，
    在高雄市○○路與民生路交岔路口附近處，將其於臺灣中小
    企業行鳳山分行所設立之帳號00000000000 號帳戶之存摺、
    印章、提款卡及提款密碼等，以新臺幣（下同）3,000 元代
    價，販賣並交付予真實年籍姓名不詳、綽號「小陳」之年約
    25歲成年男子，供該綽號「小陳」之人所組成犯罪集團使用
    其帳戶，以遂行詐欺犯行。嗣該犯罪集團即基於意圖為自己
    不法所有之詐欺犯意，於同年2 月27日下午1 時多許，有即
    姓名年籍不詳之自稱「許姓」成年男子撥打電話予乙○○，
    佯稱其有1 筆健保局退款，並提供行動電話號碼供查證，乙○○即撥打該電話號碼，並於同年月27日下午1 時55分許，
    依詐騙集團之指示在台北市○○路與長春路附近所設之郵局
    提款機，操作該提款機，致乙○○陷於錯誤將其第一商業銀
    行00000000000 帳戶199,692 元（共2 筆，每筆實際匯入上
    開丙○○帳戶之之金額為99,846 元，乙○○就該2 筆匯款
    所支付之各單筆匯款之手續費各為17元，共34元原即應扣除
    ），轉帳至丙○○前開臺灣中小企銀之帳戶內，嗣乙○○匯
    款後驚覺受騙而報警處理。
二、案經高雄縣政府警察局移送臺灣高雄地方法院檢察署檢察官
    偵查並聲請簡易判決處刑。
    理  由
一、訊據被告丙○○於前揭時、地賣將其所有上開臺灣中小企業
    業銀行鳳山分行帳戶之存摺、印章、提款卡及提款密碼等，
    以3,000 元代價販售予姓名年籍不詳之前述綽號「小陳」之
    成年男子一節坦認不諱，惟矢口否認幫助詐欺犯行，並辯稱
    ：綽號「小陳」之人未告知其要將該帳戶做何使用，其亦「
    小陳」利用其帳戶做為詐欺犯罪之用云云。然查：確有不詳
    姓名年籍自稱「許姓」成年男子於92年2 月27日以電話聯繫
    被害人乙○○，偽稱將退付健保費，使被害人將伊第一商業
    銀行前述帳戶內之款項共199,692 元轉帳至被告上開帳戶內
    ，並容不詳姓名施行詐欺之人以被告提供之提款卡及提款密
    碼取得該款一節，業據證人即被害人乙○○於警詢時指訴綦
    詳【見警卷第5 頁，證人乙○○於警詢之供證，雖係審判外
    之陳述，然已經被告於審判程序中同意作為證據（見本院卷
    第1 7 頁），且本院認其於警詢中所陳，係案發後向警方報
    案並詳述被害經過，應屬適當，依刑事訴訟法第159 條之5
    第1 項規定，自得為證據】，並有被害人所提出伊轉出匯款
    所用之第一商業銀行帳戶存摺影本（見警卷第9 、11頁）、
    被告設於前開銀行之帳號：00000000000 號帳戶之申請開戶
    資料、身分證影本（見警卷第24頁）及存款交易明細查詢單
    （見警卷第25頁）等各1 份附卷可稽，勾稽被害人上開存摺
    影本以及被告前揭帳戶之存款交易明細查詢單，足可確認有
    被害人上開款項進入被告前揭帳戶內，及從被告帳戶中經提
    款機分次領出之紀錄甚明（惟被害人轉帳匯款所支手續費每
    筆17元，2 筆共34元部分，應予扣除），足見確有人利用被
    告帳戶作為詐欺他人現款之工具無訛。其次，衡諸金融存款
    帳戶，事關存戶個人財產權益之保障，其專有性甚高，使用
    者如非與自己有相當程度之親密關係，而係交由不明人士使
    用，極易被利用為與財產有關之犯罪工具，此為吾人依一般
    生活認知所易於體察之常識；況苟非有犯罪意圖者，無正當
    理由，任何人均得以自身名義向金融機關申請帳戶使用，又
    何需竟刊登廣告購買他人之帳戶。本件被告對該姓名年籍不
    詳綽號「小陳」之成年男子身分來歷均毫無所悉，僅憑報紙
    廣告，竟願以3,000 元代價出售自己帳戶供其身分全然不詳
    之人使用，亦據其於偵、審中供述甚明（見偵卷第5 ～6 頁
    ，本院卷第16、17、18頁），則參諸前揭說明，顯係基於幫
    助該不詳姓名年籍之成年男子實施詐欺犯罪之犯意而為。本
    件事證明確，被告犯行洵堪認定。
二、核被告丙○○所為，係犯刑法第339 條第1 項詐欺取財罪。
    被告係幫助犯，應依刑法第30條第2 項規定，按正犯之刑減
    輕之。爰審酌被告未曾犯罪，此有臺灣高等法院被告前案紀
    錄表可按，素行尚可，惟其無非貪圖小利，出售存摺予詐欺
    集團人士詐欺牟利，非但增加被害人尋求救濟之困難，亦使
    施行詐欺犯行之人得以隱匿身分而順利遂行詐欺犯行，且難
    以查緝，以及被告犯罪後未坦承全部犯行，態度非佳，然就
    其自身所獲利益尚微等一切情狀，量處如主文所示之刑，並
    諭知易科罰金之折算標準，以資懲儆。
三、公訴意旨另以：被告丙○○在預見提供金融機構帳戶存簿、
    提款卡等物予陌生人士使用，有可能為非法集團所利用，以
    遂欺騙不知情之社會大眾及使施行詐欺犯行之人得隱匿掩飾
    其真實身分之目的，於93年2 月3 日，見自由時報廣告刊載
    「現賺5000元0000-000 000」收購金融機構帳戶，竟基於幫
    助詐欺之犯意，於同93年2 月間某日（93年2 月3 日之後）
    ，在高雄市○○路與民生路口，將其中國國際商業銀行鳳山
    分行所設立之00000000000 號帳戶之存摺、印章、提款卡及
    密碼，以3,000 元代價，販賣並交付予真實年籍姓名不詳綽
    號「小陳」之成年男子，供該綽號「小陳」之人所組成犯罪
    集團使用其帳戶，以行詐欺他人之事。因認被告涉有幫助詐
    欺犯行云云。
  （一）按「犯罪事實，應依證據認定之，無證據不得認定其犯
        罪事實」，又「不能證明被告犯罪者，應諭知無罪之判
        決」，刑事訴訟法154 條第2 項、第301 條第1 項分別
        定有明文。
  （二）公訴人就被告此部分犯行，除被告於偵訊時自承有以3,
        000 元代價販賣上開中國國際商業銀行帳戶，及被告中
        國國際商業銀行上開帳戶之開戶印鑑卡、被告身分證影
        本及該帳戶之客戶存款資料明細表等外，別無其他任何
        之證據足以證明確有人利用該帳戶遂行詐欺犯行者。且
        經本院就該帳戶唯一之1 筆8,000 元之轉帳入款，函中
        國信託商業銀行調取該8,000 元入款之帳戶所有人資料
        ，查得該帳戶所有人為甲○○，再由本院調閱甲○○之
        個人基本資料查詢結果，查悉甲○○業已死亡，是以甲○○究係基於何等原因匯款進入被告上述中國國際商業
        銀行之帳戶，非但根本未明，且已全然無從查證，更遑
        論甲○○究有無被詐欺之情事，則既無從知悉甲○○之
        匯款究否基於被詐欺而為，亦完全無法論斷是否有詐欺
        犯行存在，當然不能遽為認定被告究有何幫助詐欺之犯
        行可言，因此，揆諸上開刑事訴訟法之規定，既無足以
        認定被告有何幫助詐欺犯行之證據，原應為無罪之諭知
        ，然因公訴意旨以被告所犯此部分之行為，與前開論罪
        科刑之幫助詐欺犯行部分，係連續犯，具有裁判上一罪
        之關係，爰不另為無罪之諭知。
據上論斷，應依刑事訴訟法第299 條第1 項前段，刑法第339 條
第1 項、第30條第2 項、第41條第1 項前段，罰金罰鍰提高標準
條例第1 條前段、第2 條，判決如主文。
本案經檢察官何佩陵到庭執行職務。
中    華    民    國  94    年    10    月     4      日
        　　　　　　刑事第二庭審判長法　官  邱永貴
                                    法　官  何佩陵
                                    法　官  高思大
右正本證明與原本無異。
如不服本判決，應於判決送達後10日內向本院提出上訴狀，上訴
於台灣高等法院高雄分院（須附繕本）。
中    華    民    國  94    年    10    月     5　　  日
                                    書記官  蔡語珊
附錄本案論罪科刑法條全文：
刑法第339條第1 項：
  意圖為自己或他人不法之所有，以詐術使人將本人或第三人之
  物交付者，處5年以下有期徒刑、拘役或科或併科1千元以下罰
  金。
